臺灣臺中地方法院民事裁定　　　　　　100年度家聲字第318號
聲　請　人　黃美惠
相　對　人　陳期培
關　係　人　陳美薇
上列聲請人聲請選任特別代理人事件，本院裁定如下：
    主    文
選任陳美薇於聲請人與相對人辦理被繼承人陳瑞豐遺產分割事件
，擔任相對人之特別代理人。
聲請程序費用由聲請人負擔。
    理    由
一、聲請意旨略以：聲請人為相對人陳期培（男、民國89年5月9
    日生）之母，聲請人之配偶即相對人之父陳瑞豐於100年5月
    29日死亡，聲請人與相對人欲辦理陳瑞豐之遺產分割事件，
    但因相對人尚未成年，其法定代理人即為聲請人，有法律上
    之利害衝突，聲請人並不適任其遺產分割事件之法定代理人
    。而關係人陳美薇（女、49年4月1日生）為相對人之姑母，
    基於維護相對人之利益，爰依民法第1086條第2項之規定，
    聲請准予選任陳美薇於聲請人與相對人辦理遺產分割事件中
    ，擔任相對人之特別代理人等語。
二、按父母為其未成年子女之法定代理人。父母之行為與未成年
    子女之利益相反，依法不得代理時，法院得依父母、未成年
    子女、主管機關、社會福利機構或其他利害關係人之聲請或
    依職權，為子女選任特別代理人。民法第1086條第1項及第2
    項定有明文。又該條第2項所定「依法不得代理」係採廣義
    解釋，包括民法第106條禁止自己代理或雙方代理之情形，
    以及其他一切因利益衝突，法律上禁止代理之情形而言。
三、經查：聲請人主張其為尚未成年之相對人之母，相對人之父
    陳瑞豐於100年5月29日死亡，聲請人與相對人同為陳瑞豐之
    繼承人，而有辦理遺產分割事宜之必要等事實，業據聲請人
    提出戶籍謄本、除戶謄本、繼承系統表、財政部臺灣省中區
    國稅局財產歸屬資料清單、土地及建物謄本、財產資料為證
    ，應堪信為真實。而聲請人與相對人既同為陳瑞豐之繼承人
    ，在辦理遺產分割事宜時，利益相反，依法聲請人自不得代
    理，則揆諸前揭說明，聲請人聲請為相對人選任特別代理人
    ，為有理由。而陳美薇係相對人之姑母，有聲請人提出之戶
    籍謄本1件可稽，為相對人之三親等旁系血親，且其已表明
    同意擔任特別代理人之意願，業據其於本院100年11月1日訊
    問時陳明在卷，且有同意書1份在卷可稽，本院認由其擔任
    相對人辦理陳瑞豐遺產分割相關事宜之特別代理人，應屬妥
    適，爰選任之。
四、依非訟事件131條之2第2項、122條第3項，裁定如主文。
中    華    民    國   100    年    11    月    7     日
                  家事法庭           法  官  楊國精
以上為正本係照原本作成。
如對本裁定抗告須於裁定送達後十日內向本院提出抗告狀，並繳
納抗告費用新臺幣一千元。
中    華    民    國   100    年    11    月    7     日
                                     書記官  沈慧玲